臺灣高等法院臺中分院刑事判決
111年度金上訴字第1883號
上  訴  人  
即  被  告  吳哲佳

 

選任辯護人  張家豪律師
上列上訴人即被告因違反洗錢防制法等案件，不服臺灣彰化地方
法院110年度易字第625號中華民國111年4月28日第一審判決（起
訴案號：臺灣彰化地方檢察署110年度偵字第4637、6573號，併
辦案號：臺灣彰化地方檢察署110年度偵字第9132、11570號），
提起上訴，本院判決如下：
    主  文
上訴駁回。
    犯罪事實
一、劉展延（業經原審論罪科刑確定）前於民國109年11至12月
    間，因曾提供帳戶予陳育琦獲取報酬，知悉有利可圖，即於
    同年12月中旬告知吳哲佳，並詢問吳哲佳有無意願以相同方
    式獲利，經吳哲佳應允。吳哲佳可預見一般取得他人金融帳
    戶，常與財產犯罪有密切之關聯，亦知悉詐騙集團等不法份
    子經常利用人頭帳戶、提款卡及密碼，以轉帳方式詐取他人
    財物，且對方提領或將款項轉出後會產生遮斷金流以逃避國
    家追訴、處罰之效果，竟為圖可獲得之不法利益，竟基於縱
    取得帳戶者以該帳戶供犯詐欺取財犯罪之收受、提領贓款使
    用，以掩飾、隱匿犯罪所得而洗錢，亦不違背其本意之幫助
    詐欺取財及幫助洗錢之不確定故意，由吳哲佳先依指示於10
    9年12月30日申辦0000000000門號（下稱門號①）預付卡以備
    交付，並於同日變更其所申設元大商業銀行（下稱元大銀行
    ）帳號00000000000000號帳戶（下稱本案帳戶）密碼，及將
    帳戶申請人聯絡電話變更為門號①。吳哲佳即與劉展延相約
    於109年12月31日某時許，前往彰化縣○○市○○路「琉璃仙境
    」見面（起訴書關於見面時間、地點誤載為「110年1月間某
    日」、「○○基教醫院附近」，應予更正），吳哲佳當場將本
    案帳戶之存摺、提款卡、印鑑章連同門號①SIM卡交予劉展延
    ，劉展延再將之轉交予陳育琦。其後陳育琦再透過劉展延代
    為聯繫吳哲佳，要求吳哲佳於110年1月28日上午前往彰化縣
    ○○市○○基督教醫院附近，向陳育琦指派之不詳年籍女子取回
    本案帳戶之存摺、提款卡、印鑑章後，依陳育琦指示向元大
    銀行申請新增一個約定轉帳帳號（下稱乙帳號，為遠東國際
    商業銀行〈下稱遠東銀行〉虛擬帳號0000000000000000號，對
    應之實體帳戶為戶名英屬維京群島商幣託科技有限公司台灣
    分公司、帳號00000000000000號）後，再將本案帳戶之上開
    資料交返前揭不明女子。嗣陳育琦及所屬詐欺集團成員共同
    意圖為自己不法所有，基於詐欺取財及洗錢之犯意聯絡，於
    附表一所示時間以該表所示方式，對同表所載酈觀生等5人
    施用詐術，致其等陷於錯誤後，分別於附表一所示時間，依
    詐欺集團成員指示，匯款至本案帳戶內，其中附表一編號1
    、3至5所示款項嗣遭該集團不詳成員轉入乙帳號內，詐騙集
    團遂藉此切斷金流，以掩飾、隱匿詐欺所得之去向及所在；
    編號2款項因未及轉出仍留存於本案帳戶內而洗錢未遂。嗣
    因酈觀生等5人察覺情況有異報警處理，始循線查悉上情。
二、案經酈觀生訴由彰化縣警察局○○分局、邱振榮及潘之平訴由
    高雄市政府警察局岡山分局，及傅建民訴由新北市政府警察
    局永和分局，分別報告臺灣彰化地方檢察署檢察官偵查後提
    起公訴及移送併辦。
    理  由
一、上訴範圍：
    原審判決後，僅上訴人即被告吳哲佳（下稱被告）就全案提
    起上訴，檢察官及同案被告劉展延均未提起上訴，故本院審
    理範圍，應僅限於被告部分，合先敘明。
二、證據能力部分：
　㈠本院下述所引用被告以外之人供述證據，檢察官及被告於原
    審時均同意作為證據，本院審酌該等證據取得過程並無瑕疵
    ，與本案待證事實復具相當關聯性，以之為本案證據尚無不
    當，認得為本案證據，依刑事訴訟法第159 條之5 規定，均
    有證據能力。
　㈡本院以下所引用非供述證據，並無證據證明有出於違法取得
    情形，且與待證事實具關聯性，亦認均有證據能力。
三、認定犯罪事實所憑證據及理由：
　　訊據被告固坦承因同案被告劉展延引介，申辦門號並將其名
    下之本案帳戶資料提供予陳育琦，嗣後並依指示新增約定轉
    帳帳號等情，然否認有何幫助洗錢及詐欺犯行，辯稱：劉展
    延跟我說陳育琦的公司在交易比特幣，因每個人交易額有限
    制，須對外徵求帳戶操作比特幣，並有說帳戶大概會使用3
    個月，匯差獲利會分紅給我們，關於虛擬貨幣的細節後來都
    是陳育琦告訴我的，陳育琦有在飛機通訊軟體中提供比特幣
    的書面或網路資料給我看，我覺得現在各種貨幣資訊都很發
    達，很難不去相信這些資訊，我當時因為轉換工作需款維持
    家用，才會以提供帳戶資料方式參與投資等語。經查：
  ㈠同案被告劉展延前於109年11至12月間曾為獲取報酬，將其名
    下所申設之合庫帳戶資料提供予陳育琦，其後同案被告劉展
    延有將此種獲利方式告知被告，被告於前揭時、地分別申辦
    預付卡、變更本案帳戶密碼、聯絡電話後，交付該易付卡及
    本案帳戶之存摺、提款卡、印鑑章予同案被告劉展延，同案
    被告劉展延再將之轉交予陳育琦；其後被告再依陳育琦指示
    申請新增乙帳號為約定轉帳帳號後，再將本案帳戶資料交返
    所指定之不明女子；嗣後附表一所示酈觀生等5人，即遭以
    附表一所示方式詐騙，將款項匯入本案帳戶後，其中附表一
    編號1、3至5所示款項嗣遭轉入乙帳號內，編號2款項則未及
    轉出而仍留存於本案帳戶內等情，業據證人陳育琦於另案（
    即臺灣彰化地方法院110年度金訴字第71號，下稱甲案）審
    判程序時證述確有先後收購同案被告劉展延及被告之金融帳
    戶等情（原審卷第250至279頁），此外復有被告行動電話中
    所留存與同案被告劉展延之LINE對話紀錄截圖、本案帳戶共
    用認證單（偵一卷第19至20、25頁）、甲案起訴書與判決書
    檢索資料（偵二卷第103至111頁、原審卷第231至242頁）、
    門號①之預付卡申請資料、遠傳資料查詢、元大銀行110年10
    月25日元銀字第1100015507號函暨附本案帳戶客戶往來交易
    明細、行動銀行資料、客戶基本資料表、開戶暨相關服務申
    請書、電子銀行約定轉入帳號異動暨申請書、遠東銀行110
    年12月6日遠銀詢字第1100004003號函、元大銀行111年3月9
    日元作服字第1110009932號函（原審卷第63至79、87至88、
    91至101、227至228、373頁），及附表一「證據名稱」欄所
    示書證存卷可佐，復經被告與同案被告劉展延前於警詢、偵
    訊時證述彼此涉案情節綦詳，及於原審審理時坦認無訛，此
    部分事實首堪審認，足見本案帳戶確供作詐欺犯罪之人頭帳
    戶，並用以收受詐欺贓款及隱匿詐欺贓款之去向。
　㈡被告有幫助詐欺及洗錢之不確定故意：
　　⒈按刑法上之故意，分為直接故意與間接故意。行為人對於
      構成犯罪之事實，明知並有意使其發生者，為直接故意；
      行為人對於構成犯罪之事實，預見其發生而其發生並不違
      背其本意者，為間接故意。又幫助犯之成立，以行為人主
      觀上認識被幫助者正欲從事犯罪或係正在從事犯罪，且該
      犯罪有既遂之可能，而其行為足以幫助他人實現構成要件
      者，即具有幫助故意。因近年來經政府大力宣導，詐騙集
      團已不易以直接在報上刊登收購、承租或徵求「郵銀簿、
      帳戶」方式取得帳戶資料，其等憚於直接散發收購帳戶訊
      息，改以其他說詞作為幌子，使用間接方式徵求並取得帳
      戶資料，則提供帳戶者究係受騙之「被害人」，抑或具有
      幫助財產及洗錢犯罪之不確定故意，端視提供帳戶者與詐
      騙集團成員間聯繫及交付帳戶資料過程種種事證綜合判斷
      以定之。
　　⒉首先，金融帳戶事關存戶個人財產權益之保障，具高度專
      屬性，若與存戶之提款卡及密碼結合，私密性更高，除非
      係與本人具密切親誼關係者，否則難有何正當理由可隨意
      交付他人，縱偶因特殊情況須將存摺、提款卡與密碼交付
      他人，亦必深入瞭解對方之背景、可靠性及用途，確認無
      誤後方始提供，故一般人均知個人存摺、提款卡與密碼若
      落入不明人士手中，除存款有遭盜領風險外，亦極可能作
      為取贓之犯罪工具。況現今金融帳戶開戶手續極為便利，
      若非有違法用途而欲刻意隱匿身分者，當無須使用他人帳
      戶；加以社會上詐騙集團利用人頭帳戶進行詐騙匯款，再
      由車手持提款卡至自動櫃員機提領之事屢見不鮮，長年來
      經政府多方宣導，媒體亦大幅報導，已成為生活常識，凡
      此皆屬日常生活經驗與通常之事理，為公眾周知之事，被
      告於原審時亦自陳有聽聞過此類詐騙事件等語自明（原審
      卷第212頁）。
　　⒊被告與同案被告劉展延雖為朋友關係，且被告確係因聽聞
      同案被告劉展延引介，進而得悉可透過交付帳戶資料獲利
      之資訊，然其自始亦明確知悉所交出之帳戶資料，日後並
      非由同案被告劉展延本人使用，而係欲供陳育琦或所稱「
      公司」使用，則案發當時被告在僅知悉欲取帳戶之人綽號
      為「阿奇」，對於陳育琦之實際年籍身分、職業及信用狀
      況毫無所悉，甚至素未謀面之情況下，先將本案帳戶通訊
      電話變更為門號①，再透過同案被告劉展延將帳戶資料連
      同門號①之SIM卡轉交陳育琦，致使本案帳戶處於自己全然
      無法追蹤掌握之狀態，已不符常理。其另自陳：我是先聽
      劉展延說陳育琦公司徵求帳戶用來交易比特幣，其後透過
      劉展延得悉陳育琦之飛機通訊軟體帳號後，關於比特幣之
      資訊都是由陳育琦在該通訊軟體上告知，陳育琦有提供書
      面及網路資料給我看，但對話內容都被刪除了，現在已經
      沒辦法提出對話資料等語在案（原審卷第212頁），則被
      告與同案被告劉展延、陳育琦關於談論帳戶用途之通訊對
      話資料目前既然付之闕如（僅留存被告與同案被告劉展延
      相約見面之LINE通訊軟體截圖2紙），加以被告於本案偵
      審歷程中，自始未曾主張當時已有透過何種方式，詳盡查
      證陳育琦與公司之來歷、具體投資流程及帳戶用途將安全
      無虞，並提出相關證據資料供本院調查，足認其在交出本
      案帳戶資料前，事實上並未充分查證上情，即率爾提供予
      毫無信任基礎之陳育琦。
    ⒋況任何取得報酬方式，衡情應會與被要求從事之職業專業
      性，甚或所付出心力具相當程度之正相關性，此乃現今社
      會之常態，縱為任何型態之投資亦無穩賺不賠之理。以被
      告自稱學歷為大學肄業，出社會後曾到親戚開設之中藥店
      幫忙，及到餐飲工廠工作，月收入約2、3萬元，先前有使
      用本案帳戶來投資過股票，漲跌大約賺入數千元一節可知
      （原審卷第389、403至404頁），其並非懵懂無知之甫出
      社會之人，加以被告前工作經驗，所從事工作內容均須付
      出相當勞力，方能獲取前述報酬，被告之投資經驗更可印
      證投資必須自己投入相當成本。而在我國倘為債信正常之
      自然人或正當經營之公司，以自己名義申辦金融機構帳戶
      並無嚴格限制，實無何以提供帳戶做為投資獲利之可能；
      況被告並未留存任何與同案被告劉展延抑或證人陳育琦討
      論比特幣投資過程相關之對話內容抑或文件憑證，反而使
      用對話內容不會留下痕跡之飛機通訊軟體作為聯繫，凡此
      種種均顯與社會常態有悖，以被告智識程度及社會經歷觀
      之，實可認定被告對於帳戶以顯不相當報酬租借他人使用
      ，可能會供作為詐欺犯罪匯入贓款使用等情，實有預見，
      且被告並未提出同案被告劉展延抑或證人陳育琦有提供任
      何虛偽資料，致其誤信其所提供之本案帳戶確係供合法之
      比特幣交易投資，足認被告於交付本案帳戶資料之際，主
      觀上即已具有幫助詐欺取財之不確定故意甚明。
    ⒌再者，行為人提供金融帳戶之金融卡及密碼供他人使用，
      嗣後被害人雖匯入款項，然此時之金流仍屬透明易查，在
      形式上無從合法化其所得來源，未造成金流斷點，尚不能
      達到掩飾或隱匿特定犯罪所得之來源、去向及所在之作用
      ，須待款項遭提領後，始產生掩飾、隱匿之結果。故而，
      行為人提供金融帳戶金融卡及密碼，若無參與後續之提款
      行為，即非洗錢防制法第2條第2款所指洗錢行為，無從成
      立一般洗錢罪之直接正犯；又金融帳戶乃個人理財工具，
      依我國現狀，申設金融帳戶並無任何特殊限制，且可於不
      同之金融機構申請多數帳戶使用，是依一般人之社會通念
      ，若見他人不以自己名義申請帳戶，反而收購或借用別人
      之金融帳戶以供使用，並要求提供金融卡及告知密碼，則
      提供金融帳戶者主觀上如認識該帳戶可能作為對方收受、
      提領特定犯罪所得使用，對方提領後會產生遮斷金流以逃
      避國家追訴、處罰之效果，仍基於幫助之犯意，而提供該
      帳戶之金融卡及密碼，以利洗錢實行，仍可成立一般洗錢
      罪之幫助犯（最高法院刑事大法庭108年度台上大字第310
      1號刑事裁定意旨參照）。依被告智識程度及社會經驗，
      主觀上應有認識陳育琦等人使用人頭帳戶之目的係為不法
      用途，且款項匯入本案帳戶並遭提領或轉出後，將產生金
      流斷點而使檢警追溯困難等情。更有甚者，被告中途更依
      指示親自辦理新增乙帳號為約定轉帳帳號，其於申辦此項
      異動前，亦自承未詳查乙帳號用途、係何人使用管領等節
      （原審卷第210頁），足見其在已經預見日後匯入本案帳
      戶之款項，可能會遭他人轉出至乙帳號之情況下，為圖獲
      得約定報酬，猶仍前往辦理此項變更，並重新提供上開帳
      戶資料予陳育琦指定之人，以利洗錢實行，應認被告主觀
      上具有幫助一般洗錢（既、未遂）之故意。
　㈢綜上，依卷內事證，雖無證據證明被告事前已明知詐欺正犯
    取得前揭帳戶資料後，會以何方式遂行犯罪行為，惟被告交
    付本案帳戶資料進而申請新增乙帳號為約定轉帳帳號，有可
    能供詐欺正犯利用作為犯罪工具，及會遮斷金流以逃避追訴
    、處罰之效果產生，應為被告所能預見，則發生此事即難認
    係違反被告本意，是被告所犯幫助詐欺取財及幫助一般洗錢
    犯行（包括既遂及未遂）均可認定，應予依法論科。
四、論罪科刑及對原審判決暨上訴理由之說明：
　㈠論罪法律適用：
　⒈按刑法上之幫助犯，係對於犯罪與正犯有共同之認識，而以
    幫助之意思，對於正犯資以助力，而未參與實施犯罪之行為
    者而言；是以如未參與實施犯罪構成要件之行為，且係出於
    幫助之意思提供助力，即屬幫助犯，而非共同正犯。經查，
    被告將其所申設本案帳戶之存摺、提款卡及印鑑章等交予同
    案被告劉展延後轉交予陳育琦，嗣後並申設新增乙帳號為本
    案帳號之約定轉帳帳號，作為詐欺正犯之詐欺取財及一般洗
    錢之工具，然其未參與詐欺附表一所示被害人之詐欺取財及
    一般洗錢構成要件行為，且無證據足資證明被告係以正犯而
    非以幫助犯之犯意參與犯罪，參前說明，應認被告係基於幫
    助詐欺正犯詐欺他人財物，並掩飾、隱匿該詐欺犯罪所得去
    向、所在之犯意，而未參與詐欺取財及一般洗錢犯罪之構成
    要件行為。
　⒉從而，就附表一編號1、3至5所示，因被害人等遭詐騙後所匯
    入款項均遭詐欺正犯轉入乙帳號內，而藉此切斷金流，核其
    此部分所為，均係犯刑法第30條第1項前段、洗錢防制法第1
    4條第1項之幫助一般洗錢罪及刑法第30條第1項前段、第339
    條第1項之幫助詐欺取財罪；就附表一編號2部分，因被害人
    何通海匯入款項遭銀行圈存，尚未經提領轉匯，故未形成金
    流斷點，未達洗錢既遂，核其此部分所為，係犯刑法第30條
    第1項前段、洗錢防制法第14條第2項、第1項之幫助一般洗
    錢未遂罪及刑法第30條第1項前段、第339條第1項之幫助詐
    欺取財罪。
㈡無共同正犯適用之說明：　
  按刑法第28條之共同正犯係指2人以上共同實行犯罪之行為者
  而言，而幫助他人犯罪，並非實行正犯，在事實上雖有2人以
  上共同幫助實行犯罪，要亦各負幫助責任，仍無適用該條之餘
  地。被告雖係受同案被告劉展延邀約媒介，始參與本案犯行，
  而共同幫助實行犯罪，然依前揭說明，亦應僅各負幫助責任，
  無成立共同正犯之餘地。
㈢罪數部分：
　被告係以一行為提供本案帳戶資料，並辦妥約定轉帳帳號，容
  任詐欺正犯使用上開帳戶，致附表一所示告訴人5人受騙後得
  以完成匯款，並隱匿詐欺贓款去向，侵害5位告訴人財產法益
  ，被告係以一幫助行為，觸犯數個基本構成要件相同之幫助詐
  欺取財、幫助洗錢既未遂罪名，依刑法第55條規定，應論以一
  罪；且所犯幫助詐欺取財及幫助一般洗錢既未遂犯行，亦係一
  行為觸犯數罪名，應從一重之幫助一般洗錢罪處斷。
㈣刑之減輕部分：
　⒈被告本案幫助一般洗錢犯行為幫助犯，犯罪情節顯較正犯為
    輕，依刑法第30條第2項規定，按正犯之刑減輕之。
　⒉被告就附表一編號2部分構成幫助一般洗錢未遂罪，此部分犯
    罪情節較既遂行為輕微，依刑法第25條第2項規定，原得按
    既遂犯之刑度減輕其刑，然就被告此部分所犯依照前揭㈢之
    說明，認應與其他犯行從一重論以幫助一般洗錢既遂罪，就
    被告有此部分想像競合輕罪得減刑部分，於依照刑法第57條
    量刑時，將併予審酌。
㈤審理範圍擴張之說明：
　⒈檢察官移送併辦部分即附表一編號4、5之被害事實，核與起
    訴書所載事實即附表一編號1至3所示被害事實，有想像競合
    犯之裁判上一罪關係，本院自得一併審究。
　⒉起訴書犯罪事實欄中，雖未論及被告另涉犯幫助洗錢既、未
    遂犯行，甚且起訴書及併辦意旨書均載明被告不成立違反洗
    錢防制法之罪名，惟此部分與其等經起訴、併辦之幫助詐欺
    取財罪，有想像競合犯之裁判上一罪關係，為起訴、併辦效
    力所及，且經本院當庭告知此部分犯罪事實及罪名，無礙被
    告防禦權之行使，本院就此部分自得併予審理。
㈥對原審判決暨上訴理由之說明：
　⒈原審認被告罪證明確，並就宣告刑及沒收部分，分別說明如
    下：
　　①量刑部分，審酌被告率爾將本案帳戶資料交付詐騙集團從
      事不法使用，導致詐欺集團成員使用該帳戶實施本件詐欺
      、洗錢犯行，窒礙警方之查緝，更使犯罪正犯之追查益加
      複雜困難，所為非僅侵害各該被害人之財產權益，並動搖
      人民彼此間既有互信，危害交易秩序與社會治安，其犯罪
      動機、目的及手段洵非可取；惟念其在本件案發前無經論
      罪科刑之前案紀錄，素行良好，有其臺灣高等法院被告前
      案紀錄表可憑；然於本案偵審歷程中否認犯行，迄今未填
      補任何被害人所受財產損害；復衡酌附表一所示被害人因
      受騙而匯入本案帳戶內款項共計133萬元，並非小額，然
      因此類案件之幫助行為態樣僅是交付帳戶資料，該等資料
      流入詐騙集團使用管領範圍後，日後將會有多少個被害人
      匯入款項至帳戶內，繫諸詐騙集團隨機分配之偶然性，要
      非提供帳戶之行為人所能事先預期或掌握，故認縱使匯入
      本案帳戶之詐騙總額達上百萬元，此節並不足以成為應大
      幅從重量刑之理由；兼衡前所載之被告學經歷，暨被告自
      稱目前已婚育有1名子女，現與父母同住、擔任熊貓外送
      員等具體行為人責任基礎之一切情狀，就被告量處有期徒
      刑5月，併科罰金新臺幣4萬元，罰金如易服勞役，以新臺
      幣1千元折算壹日。
　　②沒收部分，說明⑴被告在交出本案帳戶資料時，帳戶內餘額
      為0元，則該帳戶最終餘額10萬7,510元，乃至於日後可能
      產生之利息，均非其原始存款，係其因提供本案帳戶資料
      予詐欺集團洗錢後，因而取得對元大銀行消費寄託之債權
      ，不應由被告保有，應依洗錢防制法第18條第1項前段規
      定，宣告沒收其因提供帳戶洗錢所生之財產上利益；且說
      明依刑法第38條之3第2項規定，被害人對沒收標的之權利
      ，或因犯罪而得行使之債權並不受影響，故被害人何通海
      所匯入未及遭轉出之金額10萬元，自得另依刑事訴訟法第
      473條第1項請求發還；⑵就附表一所示其餘被害人匯入至
      本案帳戶內款項，既無證據可認被告確曾自其中分得具體
      款項，即無從就此諭知沒收犯罪所得；⑶就告是否已因交
      付本案帳戶資料獲有報酬部分，審酌證人劉展延關於被告
      有無取得犯罪所得證述先後歧異，加以附表一所示被害人
      遭詐騙匯款後，編號2之被害人何通海所匯款項10萬元未
      及轉出而仍留存在帳戶內，由本案帳戶之客戶往來交易明
      細觀之，在被害人何通海之該筆款項匯入後，僅於110年2
      月1日上午9時9分許有行動轉出一筆30元，則依一般詐騙
      集團會盡速將贓款提領或轉出之運作模式以觀，斯時集團
      成員應已獲知帳戶出現異常情形，而從110年1月28日陳育
      琦取得辦妥約定轉帳功能之本案帳戶資料迄至該時為止，
      僅有短短5日，輔以證人陳育琦曾證稱報酬交付方式係於
      其將帳戶資料交給上手後，上手會先給4萬元，確定帳戶
      資料後再付4萬元，其才會將報酬交給劉展延，由劉展延
      轉交給他的朋友之報酬給付模式，本案是否已足夠完成輾
      轉交付報酬動作，亦非無疑，則在證人陳育琦經原審傳訊
      未到庭，致無從就本案帳戶部分為具體證述，且卷內復無
      對話截圖足以佐證報酬給付流程情況下，尚難僅以同案被
      告劉展延於警、偵訊時曾稱已交付報酬給被告等語或證人
      陳育琦所述前開報酬給付方式，率對被告不利之認定，故
      認卷附事證不足以認定被告已因本件犯行實際上確實獲有
      報酬，爰不為犯罪所得沒收之諭知。
　　經核原審認事用法並無違誤，量刑及沒收宣告之說明亦均妥
    適。
　⒉被告雖仍執前詞否認犯行提起上訴，然本院綜合前揭理由㈡
    各項說明，認被告罪證明確，被告上訴難認有理由，應予駁
    回。
據上論結，應依刑事訴訟法第368條，判決如主文。
本案經檢察官蔡奇曉提起公訴，檢察官林芬芳移送併辦，檢察官
陳惠珠到庭執行職務。
中　　華　　民　　國　　111 　年　　10　　月　　5 　　日
            刑事第八庭　  審判長法　官　張  靜  琪
                                法　官　郭  瑞  祥
                                法　官　簡  婉  倫
以上正本證明與原本無異。
如不服本判決應於收受送達後20日內向本院提出上訴書狀，其
未敘述上訴理由者，並得於提起上訴後20日內向本院補提理由書
(均須按他造當事人之人數附繕本)「切勿逕送上級法院」。因疫
情而遲誤不變期間，得向法院聲請回復原狀。
                                書記官  林　書　慶
　　　　　　　　　　　　　　　　
中　　華　　民　　國　　111 　年　　10　　月　　5 　　日
附錄本案論罪科刑法條：
◎中華民國刑法第30條
幫助他人實行犯罪行為者，為幫助犯。雖他人不知幫助之情者，
亦同。
幫助犯之處罰，得按正犯之刑減輕之。
◎中華民國刑法第339條第1項
意圖為自己或第三人不法之所有，以詐術使人將本人或第三人之
物交付者，處5年以下有期徒刑、拘役或科或併科50萬元以下罰
金。
◎洗錢防制法第2條
本法所稱洗錢，指下列行為：
一、意圖掩飾或隱匿特定犯罪所得來源，或使他人逃避刑事追訴
    ，而移轉或變更特定犯罪所得。
二、掩飾或隱匿特定犯罪所得之本質、來源、去向、所在、所有
    權、處分權或其他權益者。
三、收受、持有或使用他人之特定犯罪所得。
◎洗錢防制法第14條第1、2項
有第二條各款所列洗錢行為者，處7年以下有期徒刑，併科新臺
幣5百萬元以下罰金。
前項之未遂犯罰之。
附表一
編號  被害人    詐騙時間及方式 匯款時間 匯款金額 （新臺幣)       證據資料 1 酈觀生 【提告】 （供述出處：偵一卷第29至33頁）     【即起訴書附表編號1】 詐騙集團成員於110年1月間加酈觀生為LINE通訊軟體好友，並邀請酈觀生加入投資群組，分享投資網站佯稱會保證獲利，推介群組成員投資VRT虛擬貨幣，致酈觀生陷於錯誤，於右列時間以臨櫃方式轉帳右列金額至本案帳戶內，其後於同日下午2時32分許連同本表編號5款項一併遭轉出至乙帳號內。 110年1月29日上午11時35分許 27萬5千元  告訴人酈觀生所提供之國內匯款申請書、內政部警政署反詐騙諮詢專線紀錄表、受理詐騙帳戶通報警示簡便格式表（偵一卷第35至41頁）。 2 何通海 （供述出處：偵一卷第43至46頁）      【即起訴書附表編號2】 詐騙集團成員以LINE通訊軟體暱稱「李安琪」於109年12月間加何通海為LINE通訊軟體好友，並邀請何通海加入投資群組，推介群組成員下載FCE投資APP投資數字貨幣，致何通海陷於錯誤，於右列時間以臨櫃方式轉帳右列金額至本案帳戶內（此部分未經提領或轉出而仍在本案帳戶內）。 110年1月31日晚間9時52分許 10萬元  被害人何通海提出之LINE通訊軟體對話翻拍照片、投資APP操作截圖、 網路轉帳截圖、內政部警政署反詐騙諮詢專線紀錄表、受理詐騙帳戶通報警示簡便格式表、金融機構聯防機制通報單（偵一卷第47至55、59至61頁） 3 邱振榮 【提告】 （供述出處：偵二卷第35至37頁）     【即起訴書附表編號3】 邱振榮於110年1月間因故加入LINE通訊軟體之投資群組，並與暱稱「Ms.陳」之詐騙集團成員互加為好友，「Ms.陳」遂推介邱振榮下載FCE投資APP投資虛擬貨幣VRT，致邱振榮陷於錯誤，於右列時間以臨櫃方式轉帳右列金額至本案帳戶內，其後於同日下午2時40分許遭轉出至乙帳號。 110年1月31日上午11時38分許 16萬元 告訴人邱振榮提出之投資APP操作截圖、網路轉帳截圖、LINE通訊軟體對話翻拍照片、內政部警政署反詐騙諮詢專線紀錄表、受理詐騙帳戶通報警示簡便格式表、金融機構聯防機制通報單（偵二卷第39至45、47至48、59至61頁） 4 傅建民 【提告】 （供述出處：併偵一卷第37至45頁） 【即110年度偵字第9132號併辦事實】 詐騙集團成員於110年1月8日透過LINE通訊軟體加入傅建民為好友，向傅建民佯稱可投資虛擬貨幣獲利，致傅建民陷於錯誤，於右列時間以臨櫃方式轉帳右列金額至本案帳戶內，其後於同日稍晚遭轉出至乙帳號。 110年1月29日下午3時18分 49萬5,000元 內政部警政署反詐騙諮詢專線紀錄表、告訴人傅建民提供之匯款回條聯、華南銀行帳戶存摺封面及內頁影本（併偵一卷第253至255、267、277至279頁） 5 潘之平 【提告】 （供述出處：併偵三卷第19至23頁）  【即110年度偵字第11570號併辦事實】 詐騙集團成員於110年1月5日、11日透過手機訊息邀請潘之平加為LINE通訊軟體好友後，向潘之平佯稱可投資電子貨幣獲利，致潘之平陷於錯誤，於右列時間以臨櫃方式轉帳右列金額至本案帳戶內，其後於同日下午2時32分許連同本表編號1款項一併遭轉出至乙帳號內。 110年1月29日下午2時25分 30萬元 內政部警政署反詐騙諮詢專線紀錄表、受理詐騙帳戶通報警示簡便格式表、告訴人潘之平提出之自製投資列表、匯款證明（併偵三卷第29至30、49、55、69至70頁） 
附表二（本案卷宗簡稱對照）
卷宗案號 簡稱 110年度偵字第4637號卷 偵一卷 110年度偵字第6573號卷 偵二卷 110年度偵字第9132號卷一 併偵一卷 110年度偵字第9132號卷二 併偵二卷 110年度偵字第11570號卷 併偵三卷 110年度易字第625號卷 原審卷